【裁判字號】    89,交上易,147
【裁判日期】    890907
【裁判案由】    過失致死
【裁判全文】
臺灣高等法院高雄分院刑事判決                  八十九年度交上易字第一四七號
    上  訴  人  臺灣屏東地方法院檢察署檢察官
    被      告  甲○○
右上訴人因被告過失致死案件，不服臺灣屏東地方法院八十八年度交訴字第一六四號
中華民國八十九年五月十一日第一審判決（起訴案號：臺灣屏東地方法院檢察署八十
八年度偵字第六八八三號），提起上訴，本院判決如左：
      主  文
上訴駁回。
    事  實
一、甲○○於民國（下同）八十八年八月一日十一時三十五分許，駕駛WD--6620號自
    用小客車，沿屏東縣麟洛鄉○○路由屏東市往內埔方向行駛，途經中山路393號
    前，應注意並能注意汽車超車時，應與前車左側保持半公尺以上之間隔，且依當
    時情形復無不能注意之情事，竟疏於注意，未與右側機車保持安全距離，貿然超
    車，致擦撞同向在前由劉漢陽所駕駛WRQ--096號機車之左側把手並使該機車倒地
    ，使劉漢陽因之受有硬腦膜下出血之傷害，經送醫後延至同年九月二日不治身亡
    ；甲○○於案發後被發覺前，即向到場警員表示為其肇事者，並接受裁判。
二、案經臺灣屏東地方法院檢察署檢察官相驗後偵查起訴。
    理  由
一、訊據被告甲○○對於右揭時、地發生車禍，並致使被害人劉漢陽死亡之事實供承
    不諱，惟辯稱其駕駛行為並無過失，當時係被害人騎車擦撞其車身而倒地，並非
    其駕車擦撞被害人之機車云云。經查，本件車禍係在肇事地點之外車道發生，而
    被告之小客車右側有由前向後擦刮之痕跡，且被害人機車左側把手之擦痕係在該
    把手之後段，故若係被害人之機車向前擦撞被告之汽車，衡理機車把手之擦痕應
    發生在把手之前段，顯係被告之汽車自後向前擦撞被害人機車之把手，致被害人
    機車把手之後部發生擦痕，此分別有現場圖、照片可憑，堪認本件車禍之發生，
    應係被告之小客車欲超越前方由被害人所駕之機車不當，未留有必要之安全間距
    而起；按汽車行駛時，駕駛人應注意車前狀況及兩車併行之間隔，並隨時採取必
    要之安全措施；又同向行駛超車時，應與前車左側保持半公尺以上之間隔超過，
    道路交通安全規則第九十四條第三項、第一百零一條第五款分別定有明文；此為
    一般駕駛人應注意並能注意之事項，被告竟疏於注意，因而肇事顯有過失；本件
    交通事故經分別送請台灣省高屏澎區車輛行車事故鑑定委員會及覆議委員會鑑定
    結果，均亦同此見解，有鑑定意見書及覆議意見書各一份可稽。此外復有道路交
    通事故調查報告表、現場照片二十五幀在卷可佐，又被害人劉漢陽確因本件車禍
    受有硬腦膜下出血之傷害而死亡，亦經檢察官督同法醫師相驗屬實，製有相驗筆
    錄、相驗屍體證明書、驗斷書在卷可憑，其死亡顯與被告之過失有相當因果關係
    。至證人卓玉鳳於原審雖證稱案發當時係因被害人騎車為閃避一輛違規停於路邊
    之汽車，而突然向左偏駛致擦撞被告之汽車云云，然證人卓玉鳳為被告之姐，且
    其所證顯與前述被害人機車左側把手之擦痕係發生在後段之現象不符，是其證詞
    尚難採為被告有利之認定；綜上所述，本件事證明確，被告之犯行洵堪認定。
三、本件被告駕駛自用小客車肇事致人於死，核其所為係犯刑法第二百七十六條第一
    項之過失致人於死罪；又被告於案發後被發覺前，即向到場警員表示為其肇事之
    事實，此經證人即承辦警員林志忠於原審到庭結證屬實，合於自首之要件，應依
    刑法第六十二條前段之規定，減輕其刑。
四、原審因而適用刑法二百七十六條第一項、第六十二條前段、第四十一條、第七十
四條第一款，罰金罰鍰提高標準條例第一條前段、第二條之規定，並審酌被告並
    無前科，素行良好，本次因一時疏於注意而肇事，且被害人於案發時並未依規定
    佩戴安全帽，對於本件事故死亡結果之發生亦與有過失、被告雖未與被害人家屬
    達成和解，但事後已賠償被害人之家屬新台幣一百四十萬元（含強制責任險保險
    金一百二十萬元及另行當庭給付二十萬元）等一切情狀，量處有期徒刑四月，並
    諭知如易科罰金以三百元折算一日；又查被告未曾受有期徒刑之宣告，此有臺灣
    屏東地方法院檢察署刑案資料查註紀錄表在卷可查，其經此次科刑後，當知所警
    惕，應無再犯之虞，認所宣告之刑，以暫不執行為適當，爰併宣告緩刑二年，以
    啟自新。其認事用法，均無不合，量刑亦屬適當，公訴人循被害人家屬之請求，
    以原審量刑過輕，提起上訴，指摘原判決不當，惟查被告於本院審理中業與被害
    人家屬成立民事和解，此經被害人之子劉金龍於本院審理時陳明，是公訴人之上
    訴並無理由，應予駁回。
據上論結，應依刑事訴訟法第三百六十八條，判決如主文。
本案經檢察官林炳雄到庭執行職務。
中    華    民    國     八十九     年       九       月       七       日
                              臺灣高等法院高雄分院刑事第七庭
                                  審判長法官  王光照
                                        法官  黃仁松
                                        法官  黃憲文
右正本證明與原本無異。
不得上訴。
                                      書記官  黃玉珠
中    華    民    國     八十九     年       九       月    十一        日
附錄：本判決論罪科刑法條：刑法第二百七十六條第一項
刑法第二百七十六條第一項
因過失致人於死者，處二年以下有期徒刑、拘役或二千元以下罰金。
                                                                       Ｇ


司法院資訊處製作；財團法人民間司法改革基金會備份。
